臺灣臺北地方法院民事判決　　　　　　　94年度訴字第3549號
原　　　告　甲○○
　　　　　　　　　　　　樓
　　　　　　乙○○
共　　　同
訴訟代理人　蔡明和律師
被　　　告　恒崴企業有限公司
　　　　　　　　　　　　樓之1.
法定代理人　丙○○
訴訟代理人　陳憲鑑律師
上列當事人間債務人異議之訴事件，本院於九十四年十月三日言
詞辯論終結，判決如下：
    主  文
本院九十四年度執字第一九一二六號給付票款強制執行事件，就
原告乙○○部分；就原告甲○○於超過新台幣壹佰捌拾肆萬捌仟
元整及自民國九十二年一月九日起至清償日止，按年息百分之五
計算之利息部分所為之強制執行程序，均應予撤銷。
原告其餘之訴駁回。
訴訟費用由被告負擔二分之一，餘由原告甲○○負擔。
    事實及理由
一、原告起訴主張略以：緣被告以原告二人於民國87年1月7日共
    同簽發到期日88年1月7日，票面金額為新台幣（下同）184
    萬8000元，票面並載明免除做成拒絕證書之本票一紙（下稱
    系爭本票），到期提示未獲付款，故於92年3月11日聲請准
    予強制執行之裁定，並獲鈞院92年票字第12928號裁定，嗣
    後被告並向鈞院民事執行處聲請對原告二人之財產為強制執
    行，執行案號為94年度執字第19126號給付票款強制執行事
    件。查被告所持之系爭本票到期日為88年1月7日，依票據法
    第22條第1項規定時效為3年，系爭本票票據權利有效時間於
    91年1月7日消滅，被告遲至92年3月11日始向鈞院聲請本票
    裁定，顯已罹於3年票款之請求權時效。按被告雖稱原告甲
    ○○向被告借款184萬8000元，故簽下系爭本票，作為屆期
    還款之證明，原告並未如期還款，原、被告協議由薪資中扣
    除一部份作為清償借款之用，而原告甲○○於92年6月11 日
    仍有陸續還款每月1萬元等，故被告並未怠於行使票據權利
    云云，惟查：原告倘未如期還款，被告應依票據法於本票有
    效期限內提示或請求法院為本票裁定，然被告卻遲至92年3
    月11日始具狀聲請准予強制執行之裁定，顯然已逾越票據法
    所規定之期限。被告雖抗辯原告有陸續還款，然並未看出被
    告有於本票有效期限內向原告主張票據上之權利，縱原告還
    款係有承認借款之事實，然此中斷時效之效力僅在於原告向
    被告所謂之借款，被告應尋其他法律救濟途徑以取得確定之
    執行名義，而非張冠李戴謂此已有行使系爭本票之票據上權
    利，且本件被告之執行名義為系爭本票裁定，並非本於借貸
    法律關係請求，則其請求權消滅期間自應以系爭本票裁定為
    準，被告所辯原告還款，係行使票據上權利並為承認而有中
    斷時效之效果，要無足採。再者：被告所請求之金錢與原告
    所簽發之本票數額相同，並未有如被告所述對原告於薪資扣
    款部分及離職後之部分清償之數額扣除，如被告有行使系爭
    本票上之權利，被告應於聲請本票裁定時，將原告已清償部
    分扣除才是，而非將系爭本票全額聲請裁定及交付強制執行
    ，可見被告自始至終並未對原告行使票據上之權利，洵堪認
    定。為此聲明鈞院94年度執字第19126號給付票款強制執行
    事件應予撤銷。
二、被告則以：原告開立系爭本票，用以清償原告欠被告借款，
    原告簽發系爭本票應屬民法第320條之新債清償。新債清償
    有兩個特點：第一：新債務不履行時，舊債務不消滅。在本
    票沒有兌現，則原告欠被告的借款債務也還沒清償。第二：
    債權人應先就新債務請求清償。也就是被告應先向原告請求
    清償本票債務，不得把本票債權丟一邊，又向原告請求清償
    借款。此有85年屏簡字第223號判決可資參考：『………然
    債權人應先就新債務請求履行，必新債務不履行時，債權人
    始得就舊債務請求履行，此方無違誠信原則』。本件原告甲
    ○○陸續小額清償欠款時，並未指定係清償本票抑或借款債
    權，被告當然係以先抵充法律上短期時效之本票債權為優先
    ，以免票據權利因不行使而消滅。又票據法並無時效中斷之
    特別規定，應依民法第129條第1項規定：「消滅時效因左列
    事由而中斷：……二、承認……」，票據債務人「承認」的
    行為，有絕對中斷時效進行的效力。原告甲○○在任職被告
    期間，自90年1月至91年3月，按月小額還款，共計24萬元以
    清償本件債務；其離職後，經被告之催討，自92年6月至94
    年6月亦斷斷續續清償部分債務，共計13萬元。由原告甲○
    ○的行為可看出，渠確係承認本件債權債務之存在。就系爭
    本票債務，被告自88年1月7日起迄今，一直有行使其票據上
    權利，向原告催討，請求清償債務，且獲得原告之承認，並
    斷斷續續小額清償之。被告之票據權利，當然不因時效而消
    滅。被告自得對原告向法院聲請本票裁定，並進而為強制執
    行。為此聲明原告之訴駁回。
三、協商兩造確認爭點如下：Ａ、不爭執事項：（一）原告於88
    年1月7日共同簽發系爭本票交付予被告。（二）被告於92年
    3月13日向法院聲請裁定本票准予強制執行，本院於同月19
    日以92年度票字第12928號裁定准許。（三）被告向本院聲
    請強制執行，執行案號為94年度執字第19126號（四）原告
    甲○○自90年1月至91年3月任職被告時，薪資扣款24萬元作
    為清償之用。原告甲○○離職後，自92年6月11日至94年6月
    9日共匯款13萬元至被告帳戶以為清償。Ｂ、爭執事項：被
    告以92年度票字第12928號裁定聲請對原告強制執行，其執
    行名義是否罹於消滅時效？
四、被告以92年度票字第12928號裁定聲請對原告強制執行，其
    執行名義是否罹於消滅時效？原告主張被告應依票據法於本
    票有效期限內行使票據權利，被告遲至92年3月11日始具狀
    聲請准予強制執行之裁定，已逾票據法3年期限。原告雖有
    陸續還款，然並未看出被告有於本票有效期限內向原告主張
    票據上之權利，縱原告有承認借款之事實，然此中斷時效之
    效力僅在於原告向被告所謂之借款。再者：被告所請求之金
    錢與本票數額相同，並未扣除已清償部分，被告應無行使本
    票權利等情。被告抗辯原告簽發系爭本票應屬民法第320 條
    之新債清償。原告甲○○陸續小額清償欠款（共計37萬元）
    時，並未指定係清償本票抑或借款債權，被告當然係以先抵
    充法律上短期時效之本票債權為優先，以免票據權利因不行
    使而消滅。原告承認被告債權，並斷斷續續小額清償之，被
    告之票據權利，當然不因時效而消滅等情。經查：
（一）按因清償債務而對於債權人負擔新債務者，除當事人另有
      意思表示外，若新債務不履行時，其舊債務仍不消滅。清
      償人所提出之給付，應先抵充費用，次充利息，次充原本
      ；其依前二條之規定抵充債務者亦同。民法第320條、第
      323條分別定有明文。次按因清償債務而對於債權人負擔
      新債務者，債權人應先請求履行新債務，必須新債務未獲
      履行，始得請求履行舊債務。最高法院84年度台上字第20
      16號判決參照。
（二）原告二人共同簽發到期日88年1月7日系爭本票，被告於92
      年3月11日具狀聲請法院准予強制執行之裁定，並獲本院9
      2年票字第12928號裁定，被告並向本院民事執行處以94年
      度執字第19126號給付票款聲請強制執行。原告乙○○主
      張被告92年3月11日始聲請本票裁定強制執行，顯已罹於
      票款請求權之3年時效，原告乙○○主張洵屬有據。
（三）原告甲○○自90年1月至91年3月任職被告時，薪資扣款24
      萬元，離職後，仍自92年6月11日至94年6月9日共匯款13
      萬元至被告帳戶以為清償。參酌民法第320條及最高法院
      84年度台上字第2016號判決債權人應先請求履行新債務意
      旨，被告抗辯原告甲○○陸續清償應先抵充本票債權洵屬
      有據，原告主張尚不足取。
（四）原告甲○○陸續清償部分款項共計37萬元，原告甲○○既
      未指定，依民法第323條應先抵充利息，次充原本。故原
      告甲○○清償37萬元，經抵充利息，即自88年1月7日起至
      92年1月8日止利息，其計算式為370000元/（0000000元*.
      05年息/365天=每天253.15元）= 1461.58天（四捨五入為
      1462天）/365天=4年又2天。故被告請求原告甲○○給付
      超過184萬8000元及自92年1月9日起至清償日止，按年息
      5%計算之利息為無理由，應予駁回。
五、綜上所述，原告乙○○主張系爭本票票據請求權已罹於時效
    ，洵屬有據；原告甲○○因陸續清償款項係承認票據債務存
    在，票據請求權並未罹於時效。惟原告甲○○因已清償部分
    款項依法抵充利息後，被告請求原告甲○○票款超過184萬8
    000元及自92年1月9日起至清償日止，按年息5%計算之利息
    部分自屬無據，為無理由。被告就上開部分仍執本院92年度
    票字第12928號裁定為執行名義對原告聲請強制執行，為無
    理由。從而，原告依據強制執行法第14條第1項請求撤銷本
    院94年度執字第19126號給付票款強制執行事件之執行程序
    ，即屬有據，應予准許。逾此請求，為無理由，應予駁回。
六、因本件事證已臻明確，兩造其餘主張陳述及所提之證據，經
    本院斟酌後，認與判決結果不生影響，均毋庸再予論述，附
    此敘明。
七、結論：原告之訴為一部有理由，一部無理由，依民事訴訟法
    第79條，判決如主文。
中　　華　　民　　國　　94　　年　　10　　月　　17　　日
                  民事第四庭    法　官　薛中興
以上正本係照原本作成
如對本判決上訴，須於判決送達後20日內向本院提出上訴狀
中　　華　　民　　國　　94　　年　　10　　月　　17　　日
                    　　　　　　書記官　薛德芬
